臺灣高等法院刑事判決　　　　　　　　　　　　　九十一年度上易字第二四七五號
　　上　訴　人　臺灣臺北地方法院檢察署檢察官
　　被　　　告　乙○○
右上訴人因被告偽造文書案件，不服臺灣臺北地方法院九十一年度易字第九六一號，
中華民國九十一年八月二日第一審判決（起訴案號：臺灣臺北地方法院檢察署九十一
年度偵字第四八四○號）提起上訴，本院判決如左：
    主  文
上訴駁回。
    理  由
一、本案經本院審理結果，認第一審判決對被告乙○○為免訴之諭知，核無不當，應
    予維持，並引用第一審判決書記載之證據及理由（如附件）。
二、檢察官上訴意旨以：
    (一)臺灣板橋地方法院於九十年七月三十一日所為之九十年度易字第二一○四號判
      決（因被告未上訴而業已確定，下稱前案），所認定事實係被告乙○○於八十
      九年十二月初某日，在臺北縣中和市邊，拾獲蔡威儀遺失之身分證一枚，遂侵
      占入己，繼於同年十二月中旬某日，與綽號阿良之成年友人共同將上開身分證
      蔡威儀照片換貼為被告之照片，而變造交予被告使用，其後被告乃於八十九年
      十二月六日起至同年十二月十五日先後多次持上開變造之身分證及偽造之印章
      至中和市、永和市多家電話器材行，冒蔡威儀名義申辦遠傳電信股份有限公司
      （下稱遠傳公司）電話門號十二支，並自八十九年十二月至九十年二月間連續
      使用上開行動電話門號對外通訊聯絡，致遠傳公司行動電話之通信系統陷於錯
      誤而提供服務，被告因而獲得財產上之不法利益。
    (二)至被告於本案所涉之連續偽造署押罪，與前案判決認定之罪名並非全然相同，
      蓋前案判決並認定被告另涉侵占遺失物及普通詐欺罪。且被告於本案之犯罪時
      間係自八十九年八月十日起至同年月十四日止，與被告於前案之犯罪時間為八
      十九年十二月初起至九十年二月間，有四至六個月之差距，難謂其先後犯行時
      間緊接。又被告於本案係因八十九年八月十四日涉嫌持有第一級毒品海洛因為
      警盤查，為隱匿其身分躲避查緝，才臨時起意以所變造身分證名義人「甲○○
      」之名應訊，並連續偽簽甲○○之名在偵訊（調查）筆錄等文件上，與被告於
      前案係預謀免付電話費用始持變造蔡威儀所有之身分證及偽造之印章，冒蔡威
      儀名義填寫遠傳公司行動電話服務申請書，並偽造蔡威儀署押據以行使之犯罪
      情節，無論犯罪動機、遂行犯罪行為對象、名義受損對象、犯罪結果是否得有
      財產利益等均顯不相同，似難遽以概括犯意一詞統括。且原審亦未傳喚被告到
      庭，訊問二案有無概括犯意之情事，何能推測兩案有連續犯之關係？況被告所
      為本案犯行，顯未經前案審理時審酌，何能過度擴張裁判上一罪概念，逕以後
      一犯行經判決確定，無視前一犯行未經訴追審酌之情，賦予被告非法律所預定
      之利益。綜上所述，原審遽為免訴之判決即有未當，請將原判決撤銷，另為適
      法之判決。
三、經查：
    (一)案件曾經判決確定者，應為免訴之判決，此項原則關於實質上一罪或裁判上一
      罪，均有其適用。連續犯係裁判上之一罪，其一部分犯罪事實曾經判決確定者
      ，其效力當然及於全部，故檢察官復將其他部分重行起訴，亦應諭知免訴之判
      決，最高法院台非字第二十號著有判例。故法院僅就連續犯中一部分犯罪事實
      判決確定，其餘未經起訴審理部分亦因而為確定判決之既判力所及，尚不以未
      經起訴部分實質上亦經前案審理時審酌為必要，檢察官上訴指連續犯未經起訴
      部分，須經前案審理時審酌，始能為既判力所及，其見解尚有未洽，核先說明
      。
    (二)查被告於八十九年十二月間變造身分證使用，亦係因擔心已遭通緝，始變造蔡
      威儀身分證持以使用，嗣朋友說要辦大哥大，乃因好奇就去辦理，被逮捕後，
      原是用蔡威儀名義應訊，但因身分證上的英文字母講錯，調口卡調不出來而遭
      發覺一節，業經被告到庭供明（見本院卷第二十二頁）。至其於本案經檢察官
      聲請簡易判決處刑，則是以被告於八十九年八月十日至十四日共同變造林裕浩
      之身分證，並於九十一年八月十四日下午為警查獲時，冒用甲○○之名應訊，
      且連續在偵訊（調查）筆錄、臺北市政府警察局中山分局通知書、權利告知書
      、查獲涉嫌毒品危害防制條例毒品初步鑑驗報告單等文件偽造甲○○之署押，
      並按捺指印。檢察官於聲請簡易判決處刑書之證據並所犯法條欄上，雖僅載明
      被告涉嫌刑法第二百十七條第一項之罪，惟依該聲請書犯罪事實欄之記載，則
      被告除涉犯刑法第二百十七條第一項之罪外，並另涉犯刑法第二百十六條、第
      二百十二條之行使變造特種文書罪，二罪之間且有方法、目的之牽連關係。
    (三)又被告亦係擔心遭通緝而於八十九年八月中旬變造甲○○身分證一節，業據被
      告於本院供明在卷（見本院卷第二十一頁）。
    (四)茲被告於八十九年八月間及十二月間分別變造甲○○、蔡威儀之身分證，其目
      的既均為逃避查緝，此後之行使行為亦僅相隔四月，則其前後多次行使變造特
      種文書犯行，時間緊接、手法相同，而觸犯同一罪名，顯係出於概括犯意為之
      ，即堪認定。
    (五)原審因認被告於本案之犯行，與其已確定之前案間，核屬同一案件，而為前案
      之既判力所及，乃不經言詞辯論，逕為免訴之諭知，參諸前揭說明，即無不合
      。檢察官猶執前詞提起上訴，指摘原判決不當，即無理由，應予駁回。
四、據上論結，應依刑事訴訟法第三百七十三條、第三百六十八條，判決如主文。
本案經檢察官劉永清到庭執行職務。
中      華      民      國    九十一    年      九      月     三十     日
                              臺灣高等法院刑事第二十庭
                                  審判長法  官  葉  麗  霞
                                        法  官  李  錦  樑
                                        法  官  范  清銘
右正本證明與原本無異。
不得上訴。
                                        書記官  黃  麗  玲
中      華      民      國    九十一    年      九      月     三十     日
